行　政　法　院　判　決　　　　　　　　　　　　　　八十八年度判字第一七○號
　　原　　　告　德商．馬丁柏朗兩合公司
　　代　表　人　甲○○○○○○.
　　訴訟代理人　方錫洀律師
　　被　　　告　經濟部智慧財產局（原經濟部中央標準局）
右當事人間因商標註冊事件，原告不服行政院中華民國八十七年二月二十日台八七訴
字第○八一三○號再訴願決定，提起行政訴訟。本院判決如左︰
　　主  文
原告之訴駁回。
　　事  實
緣原告於民國八十五年四月三十日以「BRAUN device」商標（下稱系爭商標如附圖一
），指定使用於商品及服務分類表第三類之廚房油污清潔劑、洗潔精、洗碗精、去污
粉、去污液、水果香精、人造香料、食用香料、合成香料、糖果餅乾用香料商品申請
註冊。被告以系爭商標圖樣之外文BRAUN 與德商．必布朗美松根公司申請在先之註冊
第七五六六九○號「BIBRAUN 公司標章」商標（下稱引證案商標如附圖二）外文近似
，且指定使用於同一或類似商品，乃依商標法第三十六條之規定予以核駁，發給第0
000000號商標核駁審定書。原告不服，循序提起訴願、再訴願遞遭駁回，遂提
起本件行政訴訟，茲摘兩造訴辯意旨如次：
原告起訴意旨及補充理由略謂：一、查「二人以上於同一商品或類似商品以相同或近
似之商標，各別申請註冊時，應准最先申請者註冊」，為商標法第三十六條前段所明
定，顯然本條之適用，當以兩商標係相同或近似，且均係指定使用於同一商品或類似
商品為必要條件。而「商標圖樣之近似，以具有普通知識經驗之一般商品購買人，於
購買時施以普通所用之注意，有無混同誤認之虞判斷之」，「類似商品應依一般社會
通念，市場交易情形，並參酌該商品之產製、原料、用途、功能或銷售場所等各種相
關因素判斷之」，於商標法施行細則第十五條第一項與第二項均有明文解釋。因此，
系爭商標與引證商標是否近似，又兩商標所指定使用之商品是否為類似商品，乃為本
案所需探究判斷之重點。二、按被告認系爭商標不得註冊之第一項理由為「系爭商標
與引證商標之外觀相似」惟依前引商標法施行細則第十五條第一項之規定，兩商標之
近似，應以一般消費者施以普通之注意，會有無混同誤認之虞，始能有上述商標法條
之適用。第查系爭商標圖樣係由一長方形黑底為背景，與白色且呈盾形排列之「BRAU
N」五個外文字母所構成。而引證商標圖樣，係由「B BRAUN」等六個同樣高低且特殊
設計之外文字母與一符號等所排列構成，兩商標由於背景與文字黑白不同，字數多寡
不同，文字設計排列不同，以及讀音不同等等，均足以使一般消費者，以普通之注意
，即可顯然分別，應無混同誤認之可能。三、又被告以系爭商標不得註冊之第二項理
由為「系爭商標與引證商標均指定使用於同一或類似商品」，但事實上，系爭商標所
指定之商品主要可歸為「廚房清潔劑與食用香料」，前者屬於第三類第二組之商品，
後者屬於第三類第三組之商品，而該引證商標所指定之商品主要為人體用清潔劑，應
屬於第三類第一組之商品。此等商品之產製、用途、功能與銷售場所各不相同，依前
引商標法施行細則第十五條第二項之規定，顯然應非類似商品。四、德文之「 BRAUN
」相當於英文之「BROWN 」，意指一種極為普通之顏色「棕褐色」，也是一個極為普
遍之姓氏，如同中國大陸之「張、王」等姓氏，或台灣之「陳、林」等姓氏。以其至
為普遍而且廣泛使用，當將之作為商標使用時，分別會有不同之變化或附加以資區別
，例如系爭商標，係用黑底背景與白色文字以盾形排列所構成，而引證商標，係以附
加「B 」並採用特殊造型文字所構成，又如另一著名電器商標「BR  UN」，則係將其
中之「A」字體加大，以及「MR.BRAUN」商標之附加有「MR.」等等皆是。此等商標非
但均分別獲准註冊，而且皆具有相當知名度，而在事實上，也從未聞有消費者對之曾
發生混同或誤認之情事。上述各商標之變化或附加，於一般消費者尚且且均能區分無
誤，而專事商標審查之專業官員，何以竟然將之視為近似，實在令人感到意外，也可
見被告之審查處分非但不符實際，而且矯枉過正。五、系爭商標之申請日期雖較之引
證商標為晚，但申請日期之先後，並不得單獨作為准駁商標申請案之依據，而必須以
先後兩商標是否近似，以及其指定商品是否類似為前提。蓋商標法第三十六條前段明
定「二人以上於同一商品或類似商品以相同或近似之商標，各別申請註冊時，應准最
先申請註冊」，顯然除申請先後之外，其適用當以兩商標係相同或近似，且均指定使
用於同一商品或類似商品為必要條件至於兩商標是否近似，於商標法施行細則第十五
條第一項載曰「商標圖樣之近似，以具有普通知識經驗之一般商品購買人，於購買時
施以普通所用之注意，有無混同誤認之虞判斷之」，又指定商品是否類似，於商標法
施行細則第十五條第二項規定「類似商品應依一般社會通念，市場交易情形，並參酌
該商品之產製、原料、用途、功能或銷售場所等各種相關因素判斷之」，依據此等規
定，系爭商標與引證商標，就整體商標圖樣而言並不近似，而其指定商品也不類似，
被告竟然作出相反之處分，顯有未當。六、綜上所述，系爭商標與引證商標，非但於
德國早經分別獲准註冊，在其他多數國家也都分別獲准註冊。不意被告竟然曲解法意
，甚至漠視其商標整體分別顯然之事實，僅以其中含有相同部份之文字，即認為其係
為近似而不准註冊。請判決撤銷原處分、原訴願決定與再訴願決定，以維商標法制，
並保正當權益等語。
被告答辯意旨略謂︰按「二人以上於同一商品或類似商品以相同或近似之商標，各別
申請註冊時，應准最先申請者註冊」，為商標法第三十六條前段所明定。本件原告申
請註冊之「BRAUN device」系爭商標圖樣，係以外文「BRAUN 」為主要部份，而據以
核駁註冊第七五六六九○號「B BRAUN公司標章」引證商標之主要部份為外文「B BRA
UN」，二者僅字首「B 」一字母之差，其餘字母及排列順序均相同，兩商標容或稍有
設計，惟其組成字母仍清晰可辨，整體外觀極相彷彿，異時異地隔離觀察，有使消費
者產生混淆誤認之虞，應屬近似之商標。又系爭商標指定使用於廚房油污清潔劑、食
用香料等商品，引證商標指定使用於液體肥皂、香皂等商品，而廚房用清潔劑、肥皂
，其販賣場所與產製者時有所同，依一般社會通念，應屬類似之商品，且前者申請日
期八十五年四月三十日較後者申請日期八十五年三月十九日為晚，自有違首揭法條之
規定。至原告所舉於德國及他國准予註冊之案例，因各國國情不同，審查基準互異，
自不得比附援引，執為系爭商標應准予註冊之論據。是被告依法核駁其註冊之申請並
無不合，請判決駁回原告之訴等語。
    理  由
按「二人以上於同一商品或類似商品以相同或近似之商標，各別申請註冊時，應准最
先申請註冊者」，為商標法第三十六條前段所規定。而「判斷商標之近似與否，應隔
離觀察其有無引起混同誤認之虞以為斷」；「兩商標對照比較雖有差別，然異時異地
隔離觀察，易茲混淆，仍不得不謂為近似」，亦經本院三十年判字第一號、四十七年
判字第五一號、六十一年判字第五號著有判例。又「商標在外觀、觀念或讀音方面有
一近似者，即為近似之商標；商標圖樣上之外文，有一單字相同或主要部分相同或相
似，有混同誤認之虞者，為外觀近似。」復為行政院台七十四經字第一八○六八號函
准修正備查之商標近似審查基準一及二之(八)所明示。查本件原告於八十五年四月三十
日以「BRAUN device」商標（如附圖一），指定使用於商品及服務分類表第三類之廚
房油污清潔劑、洗潔精、洗碗精、去污粉、去污液、水果香精、人造香料、食用香料
、合成香料、糖果餅乾用香料商品申請註冊。被告以系爭商標圖樣之外文BRAUN 與德
商．必布朗美松根公司申請在先之註冊第七五六六九○號「B BRAUN 公司標章」商標
（如附圖二）外文近似，且指定使用於同一或類似商品，乃依商標法第三十六條之規
定予以核駁，原處分核與首開法令規定並無不合，一再訴願決定遞予維持，亦無違誤
。原告雖主張系爭商標圖樣係以長方形黑底及白色且呈盾形排列之外文BRAUN 所組成
。譯音為柏朗，引證商標圖樣係由BIBRAUN 七個字母及符號組成，譯音為必伊布朗，
二者雖皆有BRAUN ，惟整體觀察非屬近似，消費者可加以區分，無致混淆誤認之虞；
又系爭商標所指定之商品主要可歸為「廚房清潔劑與食用香料」，而該引證商標所指
定之商品主要為「人體用清潔劑」，此等商品之產製、用途、功能與銷售場所各不相
同，顯然應非類似商品；另系爭商標之申請日期雖較之引證商標為晚，但申請日期之
先後，並不得單獲作為准駁商標申請案之依據，而必須以先後兩商標是否近似，以及
其指定商品是否類似為前提云云。然查本件原告申請註冊之「BRAUN device」系爭商
標圖樣，係以中文「BRAUN 」為主要部份，而被告據以核駁註冊第七五六六九○號「
B BRAUN公司標章」引證商標之主要部份為外文「B BRAUN」，二者僅字首「B 」一字
母之差，其餘字母及排列順序均相同，兩商標容或稍有設計不同，惟其組成字母仍清
晰可辨，整體外觀極相彷彿，異時異地隔離觀察，有使消費者產生混淆誤認之虞，參
諸首開判例說明，仍屬近似之商標。又系爭商標指定使用於廚房油污清潔劑、食用香
料等商品，引證商標指定使用於液體肥皂、香皂等商品，而廚房用清潔劑、肥皂，其
販賣場所與產製者時有所同，依一般社會通念，應屬類似之商品，且前者申請日期八
十五年四月三十日較後者申請日期八十五年三月十九日為晚，自有首揭法條規定申請
先後順序之適用。是原告前開主張，要無可採。至於原告所舉德國及他國准予註冊之
案例，因各國國情不同，審查基準互異，尚不得比附援引，執為系爭商標准予註冊之
論據，併予指駁。綜上所述，原告起訴意旨並無理由，應予駁回。
據上論結，本件原告之訴為無理由，爰依行政訴訟法第二十六條後段，判決如主文。
中    華    民    國     八十八      年      一      月     二十八      日
                    行 政 法 院 第 二 庭
                                審 判 長 評  事      陳  石  獅
                                         評  事      徐  樹  海
                                         評  事      彭  鳳  至
                                         評  事      黃  合  文
                                         評  事      林  茂  權
右  正  本  證  明  與  原  本  無  異
                                         法院書記官  蘇  金  全
中    華    民    國     八十八      年      一      月     二十九      日
附圖一、                             附圖二、
~[g;h:\scn\88\00000000.1;;800]
~[g;h:\scn\88\00000000.2;1500;800]
